臺灣臺北地方法院刑事判決　　　　　　　 96年度易字第438號
公　訴　人　臺灣臺北地方法院檢察署檢察官
被　　　告　甲○○
上列被告因妨害兵役案件，經檢察官提起聲請以簡易判決處刑（
九十五年度偵緝字第二九五八號），本院認不宜以簡易判決處刑
，改依通常程序審理（九十六年度簡字第一三五號），本院判決
如下：
    主  文
甲○○後備軍人意圖避免召集，居住處所遷移，無故不依規定申
報，致使教育召集令無法送達，處有期徒刑參月，如易科罰金，
以新台幣壹仟元折算壹日。
    事  實
一、甲○○係後備軍人，明知依法應接受各項召集令，且於戶籍
    或住址有所變更時，應為申報，竟意圖避免召集處理，前將
    戶籍址設於臺北市○○區○○街一七九之二十四號，惟實際
    上並未居住該處，且無故不依規定申報，致使臺北市後備司
    令部轉請臺北市政府警察局信義分局員警鄭吉富於民國九十
    五年七月六日及翌（七）日執行送達之臺北市後備司令部九
    十五年六月六日所核發召集符號「仁愛九三一三之六號」，
    指定甲○○應於九十五年七月十七日八時至九時前往臺北市
    ○○○路四段一二一號報到之編號０００七號的教育召集令
    無法送達。
二、案經臺北市後備指揮部函請臺灣臺北地方法院檢察署檢察官
    偵查後聲請以簡易判決處刑，本院認不宜以簡易判決處刑，
    改依通常程序審理。
 　 理  由
一、訊據被告甲○○對於伊前於九十五年六月、七月間戶籍址係
    設於臺北市○○區○○街一七九之二十四號，惟實際上並未
    居住該處，且未依規定申報，而致上開教育召集令無法送達
    乙節，固不否認，惟矢口否認有何避免召集之故意，辯稱：
    伊後來有聽鄰居轉知其女友之父母親知道有類似召集令的信
    函寄到該處，伊有去警局詢問，但沒有找到，所以伊並無避
    免召集之故意云云。經查：
  (一)被告前於九十五年六月、七月間戶籍址係設於臺北市○○區
    ○○街一七九之二十四號，惟實際上未居住該處，且未向後
    備管理機關申報，嗣臺北市後備司令部轉請臺北市政府警察
    局信義分局實施送達該單位九十五年六月六日核發召集符號
    「仁愛九三一三之六號」，指定被告應於九十五年七月十七
    日八時至九時前往臺北市○○○路○段一二一號報到之編號
    為０００七號教育召集令無法送達等情，為被告所不否認（
    見本院九十六年三月二十日準備程序筆錄第二頁），核與證
    人即執行送達之信義分局六張犁派出所員警鄭吉富於本院審
    理中證述：本件分別於七月六日晚上、七月七日下午前往被
    告戶籍址各一次，並告知該址機車行老闆，機車行老闆說對
    面理髮廳有人可以與被告聯絡，乃又告知該址對面之理髮廳
    人員，請轉知被告到派出所領公文書等語相符（見本院審判
    筆錄第六頁）；且有教育召集令、臺北市後備指揮部列管後
    備軍人行方不明遷出未報移送法辦年籍表、召集令交付通知
    書、法務部戶役政連結作業系統、法務部入出境資訊連結作
    業等在卷可稽（見偵查卷第四至六、九、十頁），堪信為真
    。
  (二)按後備軍人依後備軍人管理規則第六條所定管理事項，於戶
    籍遷出遷入或住址變更時有申報之義務，該規則第七條第二
    款有明文之規定，被告身為後備軍人，對此義務不得諉為不
    知，且其亦自稱：當時鄰居轉知說的是兵單，但因伊已經退
    伍，所以伊去警局時認為領的應該是召集令之類文書，被通
    緝之後有打電話去後備司令部詢問等語（見本院審判筆錄第
    十頁），是若被告確無避免召集而有領取前送達伊戶籍址卻
    送達不到之召集令的意思，自應積極向相關後備軍人之單位
    詢問，不應置之不理。而後備軍人於居住處所遷移時，無故
    不依規定申報，致使召集令無法送達，以意圖避免召集論，
    妨害兵役治罪條例第十條第三項亦有明文，被告以伊事後曾
    前往警局詢問召集令一事欲解免其申報居住處所遷移之義務
    ，尚非可採。
  (三)綜上所述，被告辯解並非可採。本件事證明確，被告犯行已
    堪認定，應依法論科。
二、核被告所為，係犯妨害兵役治罪條例第十條第三項、第一項
    第三款之罪，應依同條例第六條第一項科刑。爰審酌被告前
    未曾因犯罪經判決執行，有臺灣高等法院被告前案紀錄表可
    稽，素行尚可，惟犯罪後未坦承犯行，且輕忽自己身為後備
    軍人之義務，與其犯罪之動機、手段、目的等一切情狀，量
    處如主文所示之刑，並諭知易科罰金之折算標準。
據上論斷，應依刑事訴訟法第四百五十二條、第二百九十九條第
一項前段，妨害兵役治罪條例第十條第三項、第六條第一項，刑
法第十一條前段、第四十一條第一項前段，判決如主文。
本案經檢察官侯靜雯到庭執行職務
中　　華　　民　　國　　96　　年　　 5 　　月　　9　　日
　　　　　　　　　刑事第四庭    審判長法　官　劉慧芬
                                      法  官  李桂英
                                      法  官  黎惠萍
上正本證明與原本無異。
如不服本判決，應於判決送達後10日內向本院提出上訴狀 (應抄
附繕本)。
                                      書記官  楊麗娟
中　　華　　民　　國　　96　　年　　5 　　月　　10　　日
附錄本案論罪科刑法條全文
妨害兵役治罪條例第十條第三項、第六條第一項
妨害兵役治罪條例第十條
後備軍人意圖避免召集處理有下列行為之一者，處一年以下有期
徒刑、拘役或科新臺幣九萬元以下罰金：
一  離營歸鄉無故不依規定報到，或重複申報戶籍者。
二  拒絕依規定調查，或體格檢查不到者。
三  居住處所遷移，無故不依規定申報者。
國民兵犯前項第三款之罪者，處六月以下有期徒刑、拘役或科新
臺幣三萬元以下罰金。
後備軍人犯第一項之罪或國民兵犯前項之罪，致使召集令無法送
達者，以意圖避免召集論；分別依第五條或第六條科刑。
妨害兵役治罪條例第六條
意圖避免教育召集或勤務召集，而有下列行為之一者，處三年以
下有期徒刑：
一  捏造免役、除役、轉役或免除召集原因者。
二  毀傷身體者。
三  拒絕接受召集令者。
四  應受召集，無故逾應召期限二日者。
五  使人頂替本人應召者。
無故不參加點閱召集，或意圖避免點閱召集，而有前項第一款至
第三款及第五款行為之一者，處一年以下有期徒刑、拘役或科新
臺幣九萬元以下罰金。
國民兵為避免應召集輔助軍事勤務犯第一項之罪者，處三年以下
有期徒刑。
